臺灣臺南地方法院刑事判決　　　　　　　96年度訴字第1143號
公　訴　人　臺灣臺南地方法院檢察署檢察官
被　　　告　甲○○
　　　　　　　　　　　　國民
上列被告因違反毒品危害防制條例案件，經檢察官提起公訴（96
年度毒偵字第1904號），被告就被訴事實為有罪之陳述，本院裁
定進行簡式審判程序，判決如下：
    主  文
甲○○施用第一級毒品，累犯，處有期徒刑壹年肆月。海洛因壹
包（淨重零點零肆肆公克）沒收銷燬之。
    事實及理由
一、本件犯罪事實及證據，除下列事項應予補充外，其餘犯罪事
    實及證據均引用檢察官起訴書之記載（如附件）。
  (一)起訴書犯罪事實欄第12行「自96年1月18日起至同年6月25日
    晚間7時許為止，在臺南縣新化鎮○○街45巷30號施用第一
    級毒品海洛因多次」更正為「自96年1月18日起至同年6月25
    日晚間7時許為止，在臺南縣新化鎮○○街45巷30號住處內
    ，平均每天以摻水注射手臂血管方式施用第一級毒品海洛因
    1至2次」。
  (二)補充記載「扣案粉末經送驗結果，確為第一級毒品海洛因，
    有臺南市警察局第一分局查獲毒品條例毒品初步檢驗報告書
    及高雄市凱旋醫院高市凱醫驗字第4726號濫用藥物成品檢驗
    鑑定書在卷可按」。
二、按海洛因為毒品危害防制條例第二條第二項第一款所規定之
    第一級毒品，核被告所為，係犯同條例第十條第一項之施用
    第一級毒品罪，其施用毒品前持有第一級毒品海洛因之低度
    行為，已為施用之高度行為所吸收，不另論罪。刑法業於94
    年2月2日修正公布，並自95年7月1日起施行，有關刪除第五
    十六條連續犯規定之修正理由已有「至連續犯之規定廢除後
    ，對於部分習慣犯，例如竊盜、吸毒等犯罪，是否會因適用
    數罪併罰而使刑罰過重產生不合理之現象一節，在實務運用
    上應可參考德、日等國之經驗，委由學界及實務以補充解釋
    之方式，發展接續犯之概念，對於合乎『接續犯』或『包括
    的一罪』之情形，認為構成單一之犯罪，以限縮數罪併罰之
    範圍，用以解決上述問題」之說明（刑法第五十六條修正理
    由第四點參照）。被告在特定期間內多次施用海洛因犯行，
    符合修正前刑法第五十六條所定連續犯強調「概括犯意」及
    「罪名同一」之主、客觀要件，原得依修正前刑法第五十六
    條連續犯之規定論以裁判上一罪，但新法已將連續犯之規定
    廢除，而對於具有反覆實施特性、具有犯罪依賴性之犯罪行
    態者，例如吸毒，若適用數罪併罰，將使刑罰過重產生不合
    理之現象，因此實有限縮數罪併罰範圍，發展「接續犯」或
    「包括一罪」概念之必要。依一般社會通念，特定犯罪行為
    具有反覆實施之特性，立法者於制定刑罰法律之初，亦已認
    知該種行為類型之反覆性，而有意藉由法條中客觀構成要件
    之行為要素，涵括上開具有反覆實施特性之數個犯罪行為，
    仍僅接受一次刑法之評價為已足，此即學理上「包括一罪」
    之概念。而施用毒品犯罪通常極易成癮，一旦身染毒癮，即
    有於短時內密集施用之傾向，是此種犯罪類型本身即具有反
    覆實施之特性，此參諸毒品危害防制條例對於施用毒品者，
    不問其施用次數，經查獲先施予觀察、勒戒或強制戒治等戒
    除毒癮之保安處分，即可自明。是以此種反覆多次施用毒品
    犯行應列入「集合犯」範疇而論以包括一罪。經查，被告自
    91 年起即因施用第一級毒品海洛因案件，經執行觀察、勒
    戒在案，有臺灣高等法院被告前案紀錄表在卷可按，於本件
    被告自承每天施用第一級毒品海洛因1至2次，顯見被告確有
    施用毒品之慣行，在刑法第五十六條連續犯規定廢除後，被
    告所為應為集合犯包括一罪，僅受一次之刑法評價。又被告
    有如附件犯罪事實欄所載犯罪科刑執行情形，有前案紀錄表
    附卷可考，其於五年內再故意犯本件有期徒刑以上之罪，應
    依刑法第四十七條第一項論以累犯，並加重其刑。審酌被告
    於強制戒治期滿後，猶不思悔改，再度施用毒品，顯然缺乏
    禁絕毒害之決心，惟於犯後坦承犯行，態度良好，且施用毒
    品固戕害個人健康，並未侵害他人權益、犯罪手段平和暨其
    前案施用毒品經判處有期徒刑一年二月，此次再犯有酌予加
    重之必要等一切情狀，量處如主文所示之刑。末按查獲之第
    一級毒品，不問屬於犯人與否，均沒收銷燬之，毒品危害防
    制條例第十八條第一項前段定有明文。查前開扣案之第一級
    毒品海洛因一包（檢驗後淨重0.044公克）係屬毒品危害防
    制條例第2條第2項第1款之第一級毒品海洛因，有前開高雄
    市凱旋醫院濫用藥物成品檢驗鑑定書在卷可憑，爰依毒品危
    害防制條例第十八條第一項前段之規定，沒收銷燬之。
三、據上論斷，應依刑事訴訟法第二百七十三條之一第一項、第
    二百九十九條第一項前段、第三百十條之二、第四百五十四
    條第二項，毒品危害防制條例第十條第一項、第十八條第一
    項前段、刑法第十一條、第四十七條第一項，判決如主文。
中　　華　　民　　國　　96　　年　　10　　月　　29　　日
　　　　　　　　　刑事第七庭    法　官　陳振謙
以上正本證明與原本無異。
如不服本判決應於收受本判決後10日內向本院提出上訴書狀，並
應敘述具體理由。如未敘述上訴理由者，應於上訴期間屆滿後20
日內向本院補提理由書狀（均須按他造當事人之人數附繕本）「
切勿逕送上級法院」。
　　　　　　　　　　　　　　　　書記官　黃雅雲
中　　華　　民　　國　　96　　年　　10　　月　　29　　日
附錄法條：
毒品危害防制條例第10條第1項
施用第一級毒品者，處 6 月以上 5 年以下有期徒刑。
